臺灣嘉義地方法院刑事判決　　　　　　　　96年度易字第49號
公　訴　人　臺灣嘉義地方法院檢察署檢察官
被　　　告　戊○○
選任辯護人　嚴庚辰律師
被　　　告　甲○○○
選任辯護人　陳忠鎣律師
上列被告等因傷害案件，經檢察官提起公訴（95年度偵字第8655
號）以及移送併案審理（96年度偵字第3777號），本院判決如下
：
    主  文
戊○○、甲○○○傷害人之身體，各處拘役伍拾日，如易科罰金
，均以新台幣壹仟元折算壹日。均減為拘役貳拾伍日，如易科罰
金，均以新台幣壹仟元折算壹日。
    事  實
一、戊○○與甲○○○仳鄰而居，戊○○於民國95年10月30日11
    時至13時30分許，在其位於嘉義縣六腳鄉正義村15鄰下雙溪
    170號住宅屋頂處，僱請工人澆注水泥整修新屋時，甲○○○因認戊○○澆灌水泥將會危及其位於嘉義縣六腳鄉正義村
    15鄰下雙溪168號住處房屋之安全，故在場阻止戊○○僱請
    工人施工，2人一言不和，均基於傷害人身體之犯意，由戊○○持水泥扒子1支，甲○○○則持長柄刷把1支互毆，致甲○○○受有頭部壓痛、臂部淤血之傷害，戊○○受有前額擦
    傷、左右手臂瘀血等傷害。
二、案經甲○○○、戊○○訴由嘉義縣警察局朴子分局報請臺灣
    嘉義地方法院檢察署檢察官偵查起訴及移送併辦。
    理  由
一、按被告以外之人於審判外之陳述，雖不符刑事訴訟法第159
    條之1 至第159條之4之規定，而經當事人於審判程序同意作
    為證據，法院審酌該言詞陳述或書面陳述作成時之情況，認
    為適當者，亦得為證據。當事人、代理人或辯護人於法院調
    查證據時，知有第159條第1項不得為證據之情形，而未於言
    詞辯論終結前聲明異議者，視為有前項之同意，刑事訴訟法
    第159條之5定有明文。查本件被告於言詞辯論終結前，對於
    下述本院採為認定犯罪事實依據之各項供述證據之證據能力
    ，均未聲明異議，復經本院於審理時逐一提示予被告表示意
    見，本院審酌該等供述證據之取得過程並無瑕疵，與本案待
    證事實間復具有相當之關聯性，以之為本案證據並無不當，
    自得採為本件認定事實之基礎，合先敘明。
二、訊據被告戊○○、甲○○○均不否認於上開時地因建屋而發
    生爭執，然均矢口否認有何傷害之犯行，並均辯稱：係遭對
    方毆打，自己並未毆打對方云云。惟查：
(一)被告戊○○傷害甲○○○部分：
 1、被告戊○○曾於上開時地持水泥扒子毆打甲○○○頭部，甲○○○以手阻擋，而受有頭部壓痛、臂部瘀血之傷害，業據
    告訴人甲○○○於本院審理中具結證述纂詳（見本院卷第65
    至67頁）；核與證人乙○○（即當日前往甲○○○上開住處
    修理機車者）於偵查中具結證稱：「他們在吵架，先發生口
    角，戊○○有用扒混泥土的木扒打甲○○○」（見偵卷第10
    頁），以及於本院審理中具結證稱：當日上午11、12點時，
    被告2人曾發生口角與拉扯，拉扯中被告戊○○手上拿的棍
    子打到甲○○○頭部1下（見本院卷第72至80頁）等語，大
    致相符。此外並有行政院衛生署朴子醫院（下稱朴子醫院）
    分別於95年10月30日開立之傷害診斷書（下稱傷害診斷書，
    見警卷第17頁）、於95年12月11日開立之診斷證明書（下稱
    診斷證明書，見本院卷第97頁）各1紙在卷可稽，堪信為真
    實。
 2、證人己○（即當日前往被告戊○○住處施作板模者）、丁○○（即當日前往被告戊○○住處灌水泥者）雖證稱戊○○當
    天並未毆打甲○○○云云。但依證人丁○○所述，其看見被
    告2人發生爭執之時間為當日中午12點多，證人丁○○並稱
    ：「我雖然在那邊灌水泥但是沒有一直注意他們」、「我在
    施作的時候，我有注意他們的時候，沒有看到戊○○打甲○○○，如果專心工作的時候就沒有注意他們」（見本院卷第
    85頁）。證人己○並曾證稱：當時戊○○有拿水泥扒子（見
    本院卷第58頁）。是由渠等之證詞可知：被告2人當日發生
    衝突拉扯時，被告戊○○確實手持水泥扒子，且證人丁○○
    當日是在12點多始注意到被告2人發生衝突，亦未全程注意
    被告2人衝突經過；是證人己○、丁○○之證詞，尚不足以
    證明被告戊○○當日並無傷害甲○○○之犯行。
 3、被告戊○○另辯稱：告訴人甲○○○並未受傷，案發後仍如
    常工作，且其提出之傷害診斷書中並無頭部外傷之記載，其
    指稱遭被告戊○○毆傷，顯有臨訟偽造之嫌云云。惟被告戊○○當日係打到甲○○○頭部，甲○○○以手阻擋而致頭部
    、手部均受傷，業據甲○○○以及乙○○於本院審理中具結
    證述纂詳，已如前述。另就甲○○○當日所受傷勢為何，經
    本院向朴子醫院函查結果，該院以96年4月19日朴醫歷字第
    0960001525號函覆稱：「病人甲○○○（39.12.1生）於95.
    10.30至本院急診求診。主訴為被人毆打有頭痛、頭暈現象
    ，當時頭額部有壓痛（只是未見腫脹，故當時所開之傷害診
    斷書未描繪出傷勢），其後病人因頭暈、頭痛、噁心想吐又
    於95.11.1及95.11.8至急診求診。附註：傷害診斷書一般是
    一定要外觀能見到的傷勢才能記載。」（見本院卷第111頁
    ）；另依朴子醫院檢附之甲○○○就診紀錄，甲○○○確曾
    於95年10月31日接受頭顱檢查，並於同年11月1日、11月8日
    2度因頭暈等症狀就診，有其病歷影本在卷可稽（見本院卷
    第112至125頁）；證人即開立診斷證明書之朴子醫院急診室
    主任丙○○○○亦於本院審理中具結證稱：甲○○○係於95
    年10月30日下午3時4分至醫院就診，當時係由李晉三醫師看
    診，根據李醫師的紀錄，甲○○○前臂有2X2公分瘀傷，頭
    部有壓痛，95年10月31日開始由丙○○○○診治，當日曾幫
    甲○○○照頭部X光，甲○○○前往就診時並曾幫她打預防
    腦震盪的針，95年10月30日之傷害診斷書未記載甲○○○有
    頭部外傷，是因為甲○○○頭部是壓痛，從外面看不到傷，
    所以沒有寫，診斷證明書則是因為甲○○○每次就診均主述
    頭部會痛，所以才寫頭部外傷（見本院卷第186至192頁）。
    由上可知：本件事發當日，甲○○○即前往朴子醫院就診，
    當時頭部雖無明顯外傷，惟已向醫護人員表明其頭部有壓痛
    現象，且於翌日接受頭部X光檢查，並陸續施打預防腦震盪
    之針劑，衡諸常情，若其頭部並未受傷，實無可能僅為誣指
    頭部遭毆打，而屢次就診接受檢查並施打針劑。是被告戊○○辯稱甲○○○之傷勢不實云云，亦無足採。
(二)被告甲○○○傷害戊○○部分：
 1、被告甲○○○曾於上開時地持廁所刷柄毆打戊○○手部，刷
    柄斷掉而打到戊○○頭部等情，業據告訴人戊○○於偵查中
    具結證述纂詳（見偵卷第9頁）；另證人己○迭於警詢及本
    院審理中證稱當日12時30分許，曾看到被告甲○○○持廁所
    用長柄刷把打戊○○（見警卷第12頁、本院卷第58至61頁）
    ，證人丁○○亦於偵查及本院審理中為相同證述（見偵卷第
    10至11頁、本院卷第82至86頁）。此外，並有朴子醫院95年
    10月30日開立之傷害診斷書在卷可稽（見警卷第18頁）。
    是被告甲○○○此部分之犯行亦堪信為真實。
 2、證人乙○○雖稱其當日並未看到甲○○○持刷柄毆打戊○○
    ，惟其亦稱：「我在場的時候看到甲○○○是空手，但是我
    中間有離開過，這中間發生什麼事情我不知道」、「（他們
    口角、動手時）大約是十一、二點的時候」（見本院卷第75
    、77頁），足認證人乙○○當日並未全程在場目睹被告2人
    衝突經過，是其證詞尚不足以證明被告甲○○○當日並無傷
    害戊○○之犯行。
 3、被告甲○○○雖另辯稱：戊○○所受的傷係因自行跌倒所致
    ，並非遭其毆打云云。惟查，依朴子醫院開立之傷害診斷書
    所載，戊○○所受傷害包括前額部1X1公分之傷（見警卷第
    18頁），另依證人己○所述，戊○○當日跌倒時係「整個人
    直直往後倒下」（見本院卷第60頁），是由戊○○所受傷勢
    觀之，顯無可能係因跌倒所致，被告甲○○○所辯，顯與客
    觀事證不符，而無足採。
(三)綜上所述，本件事證明確，被告2人傷害之犯行均堪認定，
    應予依法論科。
三、論罪科刑：
(一)核被告2人所為，均係犯刑法第277條第1項之普通傷害罪。
    爰審酌被告戊○○國小肄業、被告甲○○○國小畢業之智識
    程度，以及被告2人為鄰居，僅因細故即爭執不下並出手互
    毆之犯罪動機，其等之犯罪手段、造成對方所受傷害之程度
    、犯後均矢口否認犯行亦未賠償對方所受損害等一切情狀，
    分別量處如主文所示之刑，並諭知易科罰金之折算標準，以
    資懲儆。
(二)按犯罪在96年4月24日以前者，除本條例另有規定外，依下
    列規定減刑：一、死刑減為無期徒刑；二、無期徒刑減為有
    期徒刑20年；三、有期徒刑、拘役或罰金，減其刑或金額二
    分之一。依本條例應減刑之罪，未經判決確定者，於裁判時
    ，減其宣告刑。96年7月4日公布、同年7月16日施行之中華
    民國九十六年罪犯減刑條例第2條第1項、第7條第1項分別定
    有明文。經查，本件被告2人係於95年10月30日犯本件傷害
    罪，其犯罪時間均在96年4月24日以前，復無不得減刑之例
    外情形，爰依上開減刑條例之規定，均減其宣告刑如主文所
    示。
(三)未扣案之水泥扒子1支、長柄刷把1支，雖均為被告2人持以
    供本件犯罪所用之物，但無證據證明為被告所有，爰不予宣
    告沒收。另檢察官移送併案審理部分，與本件被告戊○○被
    訴傷害甲○○○部分之犯行相同，為同一事實，附此敘明。
四、據上論斷，應依刑事訴訟法第299條第1項前段，刑法第277
    條第1項、第41條第1項前段，中華民國九十六年罪犯減刑條
    例第2條第1項第3款、第7條、第9條，判決如主文。
本案經檢察官陳志川到庭執行職務。
中　　華　　民　　國  　96  　年　   7 　　月　  16  日
                  刑事第三庭  審判長法　官　陳 仁 智
                                    法　官　鄭 雅 文
                  　　　　　　　    法　官　陳 蒨 儀
上列正本證明與原本無異。
如不服本判決，應於判決送達後10日內向本院提出上訴狀（應附
繕本）。告訴人或被害人如對於本判決不服者，應具備理由請求
檢察官上訴，其上訴期間之計算係以檢察官收受判決正本之日期
為準。
中　　華　　民　　國　　96　　年　　7 　　月　　16　　日
                                    書記官  楊 國 色
附錄所犯法條：
中華民國刑法第277條第1項
傷害人之身體或健康者，處3年以下有期徒刑、拘役或1千元以下
罰金。
